臺灣苗栗地方法院刑事判決　　　　　　　 96年度易字第791號
公　訴　人　臺灣苗栗地方法院檢察署檢察官
被　　　告　丙○○
　　　　　　　　　　號4樓
上列被告因傷害案件，經檢察官提起公訴（96年度偵字第2840號
），本院判決如下：
    主  文
丙○○傷害人之身體，處拘役貳拾日，如易科罰金，以新臺幣壹
仟元折算壹日。
    事  實
一、丙○○與乙○○係姻親關係，丙○○之岳母徐甲○○與乙○○則係鄰居關係，雙方均積怨已久。丙○○於民國96年5 月
    12日下午3 時30分許，前往徐甲○○住處，在苗栗縣苗栗市
    ○○里○ 鄰○○街36巷2 之1 號乙○○住處前，因細故與乙○○發生爭吵，雙方遂惡言相向，詎丙○○竟基於傷害人身
    體之犯意，以拳頭毆打乙○○，致乙○○跌倒在地，肩膀並
    碰撞到房屋鐵門，乙○○因此受有左臉部紅腫、左肩疼痛、
    耳鳴（左側）、併左耳廓挫傷等傷害。
二、案經被害人乙○○訴由苗栗縣警察局苗栗分局報請臺灣苗栗
    地方法院檢察署檢察官偵查起訴。
    理  由
壹、證據能力部分
一、按被告以外之人於偵查中向檢察官所為之陳述，除顯有不可
    信之情況者外，得為證據，刑事訴訟法第159 條之1 第2 項
    定有明文。經查，證人乙○○於96年6 月26日檢察官偵訊時
    所為之供述（偵查卷第17、18頁），固為被告以外之人於審
    判外之言詞陳述，惟其偵訊時，業經具結，有其結文1 紙附
    卷足憑，經核證人乙○○陳述時之外在環境及情況，無顯不
    可信之情況，本院亦認為適當；況被告於本院準備及審理程
    序中就證人乙○○之證言亦不爭執其等之證據能力，故證人
    乙○○於審判外之偵訊證詞，揆諸上開規定，自有證據能力
    。
二、次按被告以外之人於審判外之陳述，雖不符刑事訴訟法第15
    9 條之1 至第159 條之4 之規定，然經當事人於審判程序同
    意作為證據，法院審酌該言詞陳述作成時之情況，認為適當
    者，亦得為證據，刑事訴訟法第159 條之5 第1 項定有明文
    ；當事人、代理人或辯護人於法院調查證據時，知有刑事訴
    訟法第159 條第1 項不得為證據之情形，而未於言詞辯論終
    結前聲明異議者，視為有前項之同意，同法條第2 項定有明
    文。經查，證人乙○○於警詢中之供述、警員職務報告、苗
    栗縣警察局苗栗分局北苗派出所偵辦刑案查訪表，均係被告
    以外之人於審判外之言詞陳述，被告就上開證據之證據能力
    於本院準備及審理程序時並不爭執其證據能力，且迄於言詞
    辯論終結前復未聲明異議，而本院審酌證人乙○○於警詢中
    陳述作成時之情況，並無違法取證之瑕疵，亦認以之作為證
    據為適當，依上開規定，證人乙○○於警詢中之陳述及上開
    警員職務報告、苗栗縣警察局苗栗分局北苗派出所偵辦刑案
    查訪表等，均有證據能力。
貳、實體部分
一、訊據被告丙○○固坦承有於上揭時、地與告訴人乙○○爭吵
    之事實，惟矢口否認有傷害犯行，辯稱：我沒有打她，是她
    自己一直上前挑釁，且她看到我岳父母，就會瞪他們，還要
    她發誓，且她的傷勢是自導自演云云。經查：
（一）告訴人乙○○於上開時、地遭被告以拳頭打傷之事實，業
      據告訴人於警詢、偵查中及本院審理時指訴甚詳，其於偵
      查中證稱：「當時我推著孫子在門口散步‧‧我看了他一
      眼‧‧在我家門口直接用拳頭打我的左臉，我倒地，左肩
      撞到我家鐵門，我爬起來，頭昏眼花，‧‧他看到我爬起
      來，又用拳頭打我左臉」等語（見偵查卷第17、18頁），
      於本院審理時證稱：「他用客家話罵我‧‧第一拳就打過
      來，打到我左邊的臉部、耳朵、我就倒下去，我的孫女嚇
      到哭得很大聲」、「我倒下去，小孩哭得很大聲，鄰居曾
      秀珠，有看到我倒下去，她上前來扶我，問我怎麼了，我
      說我被丙○○打」等語，而被告與告訴人2 人互相爭吵乙
      情，亦經證人戊○○、丁○○於本院審理時證述在卷，證
      人戊○○於本院審理時復證稱：「我看到斜對面的乙○○
      ，她本來在地面上正要爬起來的樣子」、「我趕快過去扶
      她，當時小孩在嬰兒車上哭」、「她說有人打她」、「她
      就指著庭上的被告說是他打的」、「（他們在吵的內容大
      概為何？）乙○○質問丙○○為甚麼打她，之前的原因我
      不知道，但丙○○有說打你就像打狗一樣。」等語，經核
      與告訴人所證述之內容相符，足認告訴人之指訴與事實較
      為相符。
（二）再者，告訴人因此受有左臉部紅腫、左肩疼痛、耳鳴（左
      側）、併左耳廓挫傷等傷害，有行政院衛生署苗栗醫院及
      葉耳鼻喉科診所96年5 月12日診斷證明書各1 份在卷可稽
      ，觀諸上開傷勢，核與告訴人所指訴遭被告毆打受傷之傷
      勢等情節相符，且證人戊○○亦證稱：「（你當時有沒有
      看到乙○○受傷？）我看到她臉頰上粉紅粉紅的」、「為
      她的臉紅紅的，我看到的時候乙○○倒在地上正要起來，
      又說是被告打的，所我判斷是被告打的。」等語，可見告
      訴人確係遭被告毆打受傷無疑，是被告辯稱告訴人之傷勢
      是自己造成云云，尚不可採。
（三）被告雖辯稱懷疑診斷書之真假乙節，惟訊之被告於本院審
      理時供稱：「（你認識苗栗醫院的馮安平醫師和葉耳鼻喉
      科的葉芳銘醫師嗎？）不認識」、「（你跟他們兩位醫師
      有無過節？）根本不認識。」等語，顯見被告與上開出具
      診對書之醫師應無過節，則其等自無故意誣陷被告之理，
      是上開2 位醫師所出具記載告訴人傷勢之診斷證明書，應
      認與事實相符；況且，告訴人於警詢、偵查及本院審理時
      僅指訴被告以拳頭將之毆打成傷，並未指稱被告使用其他
      激烈之肢體動作或手段，倘若告訴人有意陷害被告，自可
      誇大其詞，指稱遭受被告重大傷害，參之告訴人所指訴之
      傷勢與前揭診斷證明書所記載情形相符，益見告訴人之指
      訴可採，是被告上開所辯，亦難採信。
（四）證人丁○○、戊○○雖於本院審理時均證稱並未看見被告
      毆打告訴人乙節，惟其等均證稱與告訴人即被告之岳母徐
      甲○○均為鄰居關係，且已長達2 、30年之久等語，則渠
      等對於鄰居之間爭吵甚至傷害之情事，為顧及兩造情誼及
      不得罪雙方之情況下，作證時含糊其詞，此乃人之常情，
      是上開證人證稱並未親見被告傷害告訴人部分，尚不足為
      有利於被告之認定。
（五）證人徐甲○○於本院審理時證稱：「（事發那天你看到的
      時候，被告和乙○○是甚麼樣的位置？）我不清楚」、「
      （你有沒有走出來他們倆人旁邊勸架？）我只是看，說不
      要吵而已」、「（你看到他們兩人的時候有沒有看到丁○○或戊○○？）當時我沒有注意看」、「（後來他們兩人
      如何結束？）我也不清楚，我年紀太大受不了這個爭吵。
      」等語，依其證詞，對於本件被告如何與告訴人爭吵及現
      場、後來之情形均不甚了解，是其證詞亦難據為有利於被
      告之認定。
（六）參之本件告訴人與被告及證人徐甲○○之間積怨甚深，此
      為雙方所不否認，被告為維護尊長，而與告訴人口角，顯
      見當時氣氛惡劣，衡情，被告在情緒激動之情況下，對告
      訴人以拳頭相向，並非不可能之事；而告訴人縱使與被告
      相處不睦，亦不至於故意傷害自己而為此損己之行為，是
      認被告確有傷害之犯行甚明。
（七）綜上，被告所辯，不足採信。本件事證明確，被告之犯行
      洵堪認定。
二、核被告丙○○所為，係犯刑法第277 條第1 項之傷害罪。爰
    審酌被告未能敦親睦鄰，以和平之方式理性處理雙方恩怨，
    以為晚輩子孫之表率，竟因細故即動手傷害告訴人，其犯罪
    動機、目的、生活狀況、智識程度、告訴人所受傷勢非重，
    且迄未賠償告訴人並達成和解及被告犯後否認犯行之態度等
    一切情狀，量處如主文所示之刑，併諭知易科罰金之折算標
    準。
據上論斷，應依刑事訴訟法第299 條第1 項前段，刑法第277 條
第1 項、第41條第1 項前段，刑法施刑法第1 條之1 ，判決如主
文。
本案經檢察官黃棋安到庭執行職務。
中　　華　　民　　國　　96　　年　　11　　月　　26　　日
                  刑事第三庭  法　官　林卉聆
以上正本證明與原本無異。
如不服本判決，應於判決送達後10日內向本院提出上訴狀（應抄
附繕本），其未敘述上訴理由者，應於上訴期間屆滿後20日內補
提理由書狀於本院，上訴於臺灣高等法院臺中分院。告訴人或被
害人如對於本判決不服者，應具備理由請求檢察官上訴，其上訴
期間之計算係以檢察官收受判決正本之日期為準。
   　　                     　書記官　盧俊良
中　　華　　民　　國　　96　　年　　11　　月　　26　　日
附錄論罪科刑之法條全文：
中華民國刑法第277條
（普通傷害罪）
傷害人之身體或健康者，處3 年以下有期徒刑、拘役或1 千元以
下罰金。
犯前項之罪因而致人於死者，處無期徒刑或7 年以上有期徒刑；
致重傷者，處3 年以上10年以下有期徒刑。
